【裁判字號】    90,台上,6248
【裁判日期】    901012
【裁判案由】    殺人
【裁判全文】
最高法院刑事判決                                九十年度台上字第六二四八號
    上  訴  人  甲○○
右上訴人因殺人案件，不服臺灣高等法院臺南分院中華民國九十年八月二十三日第二
審判決（九十年度上重訴字第九六六號，起訴案號：臺灣臺南地方法院檢察署九十年
度偵字第四八三一號），提起上訴，本院判決如左：
    主  文
原判決撤銷，發回台灣高等法院台南分院。
    理  由
本件原判決認定上訴人甲○○與黃麗華係男女朋友關係，因上訴人認黃麗華移情別戀
，竟基於殺人犯意，於民國九十年四月十七日晚十時十分許，在臺南市○○區○○路
二一六號前，持水果刀一把朝黃麗華胸部、背部及左肩等足以致命之身體部位及左臂
、大腿等處猛刺，致黃麗華左前胸穿刺傷造成左肺刺傷、心臟穿刺傷、合併立即出血
性休克、左耳切割傷、左腋下、左前臂切割傷。倖經附近鄰人及時將之送往國立成功
大學醫學院附設醫院（下稱成大醫院）急救，始倖免於死。上訴人嗣後得知黃麗華於
警訊時指訴其上開犯罪行為，認為黃麗華有意使其坐牢，遂憤而承前殺人之概括犯意
，於同月二十日上午七時四十分許，持檳榔刀一把，前往位在臺南市○○路之成大醫
院第０８７８Ａ號病房，利用黃麗華傷重臥床之際，以檳榔刀朝黃麗華左前胸接近心
、肺等處足以致命之部位猛刺，致使黃麗華頸、胸、臂、腹股溝部穿刺傷合併心、肺
刺傷，因失血性休克合併腦死急救後不治死亡。而上訴人行兇後隨即為成大醫院警衛
報警當場查獲，並扣得上訴人所有、供行兇用之檳榔刀一把等情。因而維持第一審法
院論處上訴人連續殺人罪刑（處無期徒刑，禠奪公權終身）之判決，駁回上訴人在第
二審之上訴，固非無見。
惟查：（一）「對於未發覺之罪自首而受裁判者，減輕其刑」，為刑法第六十二條前
段所明定，是凡就未發覺之犯罪自首接受裁判者，法院即應減輕其刑，並無自由酌量
之餘地。至於對於未發覺之罪自首而受裁判，其方式並不限於自行投案，即令託人代
理自首或請其他非偵查犯罪機關轉送有偵查犯罪職權之機關或人員，亦無不可。又該
法條所謂之自首，祇以犯人在其犯罪未發覺前，向該管公務員自承犯罪，而受裁判為
已足，並不以其或受其所託代為報案者使用自首之字樣為必要。上訴人於第一審法院
一再供稱：「刺後黃麗華母親在門口喊救人，當時我走到門口靠服務處，我向在場
看護人員稱要自首，要他們叫警察來，警察約二十分鐘即過來，我一直在該處等候並
未逃離」、「亂刺二刀後，出病房門，承認殺人，請值班醫護人員報警」（見第一審
卷第十一頁、第五五頁），而依卷附臺南市警察局第五分局函送之受理各類案件紀錄
表所載，警方確係接獲電話報案後趕赴成大醫院，且該紀錄表內復載有報案人之姓名
及電話（見第一審卷第三十頁），則上訴人曾否委請成大醫院值班醫護人員報警﹖以
電話向警方報案者是否即係受上訴人之託代為報案之成大醫院值班醫護人員﹖上訴人
委託報警時曾否表明有向偵查犯罪職權之人員自首犯罪而受裁判之意，均關乎上訴人
應否依刑法第六十二條前段規定減輕其刑，自應查證明白，原判決就此等與論罪科刑
有重要關係之證據，俱未調查，自難認已盡調查能事。（二）審理事實之法院，對於
案內與論罪科刑、罪名成立與否有關之一切證據，除認為不必要者外，均應詳為調查
，然後基於調查所得之心證以為判斷之基礎；苟與認定事實、適用法律有重要關係，
在客觀上認為應行調查之證據，又非不易調查或不能調查，而未依法加以調查，率予
判決者，即有刑事訴訟法第三百七十九條第十款規定所稱應於審判期日調查之證據未
予調查之違法。原判決係依憑上訴人供認犯罪之自白及卷附之臺灣臺南地方法院檢察
署檢察官相驗屍體證明書、驗斷書及勘驗筆錄之記載，認定上訴人第一次持水果刀刺
殺黃麗華時，致黃女左前胸穿刺傷造成左肺刺傷、心臟穿刺傷、合併立即出血性休克
、左耳切割傷、左腋下、左前臂切割傷。第二次持檳榔刀刺殺黃女，則造成頸、胸、
臂、腹股溝部穿刺傷合併心、肺刺傷。但卷查上訴人雖一再供認先後以水果刀或檳榔
刀刺殺黃麗華，惟就各次刺殺行為究係分別造成何種刺創，則未為明確之供述，而卷
附臺灣臺南地方法院檢察署檢察官相驗屍體證明書、驗斷書及勘驗筆錄內所記載之黃
麗華受創狀況，則係就黃麗華死亡後之身體受創情形全部予以勘驗，據其內記載，尚
不足以分辨各該傷勢究係上訴人何次刺殺行為所造成。故而上訴人第一次以水果刀刺
擊黃麗華時，究係朝黃女何部位刺殺、造成其身體何部位受創，攸關上訴人所辯：「
當時我想教訓她（指黃麗華）」、「我不是故意要殺死她」（見第一審卷第九頁、第
六九頁）能否採納及該次行為所應論處之罪名至鉅，自有調取黃麗華第一次受創後送
往成大醫院急救及醫療之相關病歷資料與上引驗斷書內記載之勘驗結果比對釐清之必
要。（三）刑法上所謂連續犯之概括犯意，必須其多次犯罪行為自始均在一個預定犯
罪計劃內，出於主觀上始終同一之犯意進行，若中途另有新犯意發生，縱其時間相隔
甚近而所犯者又屬構成要件相同之罪名，仍不能成立連續犯。原判決事實認定：上訴
人在臺南市○○區○○路二一六號前，持水果刀刺殺黃麗華之後，又至同市○○路成
大醫院，持檳榔刀刺殺黃女，係因得知黃麗華向警方指訴其第一次持水果刀刺殺黃女
之犯行，認為黃麗華有意使其坐牢之故，如若無誤，則上訴人在成大醫院持檳榔刀刺
殺黃麗華之行為，能否認係在其最初預定犯罪計劃之內﹖是否係中途另有新犯意發生
致另行起意所為﹖自待研求。以上各點，上訴意旨雖未指摘，惟此屬本院得依職權調
查之事項，應認原判決有撤銷發回更審之原因。又原判決陪席法官林永茂與本院法官
林永茂，祇是姓名相同，並非同一人，附此敘明。
據上論結，應依刑事訴訟法第三百九十七條、第四百零一條，判決如主文。
中      華      民      國     九十     年      十      月     十二     日
                              最高法院刑事第一庭
                                  審判長法官  施  文  仁
                                        法官  張  淳  淙
                                        法官  林  永  茂
                                        法官  蕭  仰  歸
                                        法官  洪  佳  濱
      右正本證明與原本無異
                                              書  記  官
中      華      民      國     九十     年      十      月     十八     日


司法院資訊處製作；財團法人民間司法改革基金會備份。
